最高法院民事裁定　　　　　　　九十六年度台抗字第一一九號
抗　告　人　甲○○
　　　　　　　　　　138號
　　　　　　乙○○
上列抗告人因與屏東縣政府間請求返還土地事件，聲請保全證據
，對於中華民國九十六年一月八日台灣高等法院高雄分院裁定（
九十六年度全字第一號），提起抗告，本院裁定如下：
    主  文
抗告駁回。
抗告訴訟費用由抗告人負擔。
    理  由
本件抗告人聲請意旨略以：緣國立內埔高級農工職業學校校園在
民國八十年以前，於屏東縣內埔鄉○○段三九九、三九九之一號
土地（即重編後水門風景段九九二、九九一號）之間，並無搭建
圍牆，僅沿二筆土地間之界址架有鐵刺網及混凝土支柱，以區隔
學校內外，迄八十年間遷建校門時，始於上開界址興建全新高約
二公尺之圍牆，以連接上開二筆土地西側、於五十四年間以前已
興建之老舊低圍牆。該早於八十年間以前即存在用以維繫或附掛
鐵刺網之混凝土支柱，現仍存在於新、舊圍牆之連接處，且該支
柱上有殘留之鐵刺網，而包裹在水泥外牆之內，經刮除部分水泥
牆後已顯現，舊圍牆上仍有當時留下之鐵刺網，有如卷附之照片
所示。該圍牆如經證明於八十年間以前並不存在，即得證明本件
訴訟中相對人屏東縣政府所引用、由訴外人蘇武忠提出之六十八
年間簽立之讓渡合約書（其上記載所讓與者係「坐落內埔農工圍
牆邊果園」）乃臨訟偽造，不能證明伊有不自任耕作之事實。伊
有確定該高、低圍牆連接處現狀及遺留之鐵刺網之法律上利益，
並有保全、鑑定、勘驗之必要，爰聲請保全證據等語。
按證據有滅失或礙難使用之虞，或經他造同意者，得向法院聲請
保全；就確定事、物之現狀有法律上利益並有必要時，亦得聲請
為鑑定、勘驗或保全書證，民事訴訟法第三百六十八條第一項定
有明文。其立法意旨，係鑑於證據之調查，本應於訴訟繫屬後已
達調查之程度，且有調查必要者，始得為之，但於此之前，如該
證據有滅失或有礙難使用之虞，卻不能立即調查，將因證據之滅
失或情事變更而礙難使用，致影響日後裁判之正確性，故特設此
制以為預防。是倘本案訴訟已繫屬於法院，且已達可以調查證據
之程度者，即無聲請保全證據之必要。兩造間請求返還土地事件
，已繫屬於原法院（九十五年度重上更(二)字第一四號），並經原
法院行調查證據程序，殊無聲請保全證據之必要。原法院以裁定
駁回其聲請，經核於法並無違誤。抗告意旨，仍執讓渡合約書係
屬偽造等兩造間實體爭執之事項，指摘原裁定不當，聲明廢棄，
非有理由。
據上論結，本件抗告為無理由。依民事訴訟法第四百九十五條之
一第一項、第四百四十九條第一項、第九十五條、第七十八條，
裁定如主文。
中　　華　　民　　國　九十六　年　　三　　月　　九　　日
                      最高法院民事第五庭
                          審判長法官  吳　啟　賓
                                法官  高　孟　焄
                                法官  黃　秀　得
                                法官  袁　靜　文
                                法官  吳　謀　焰
      本件正本證明與原本無異
                                      書  記  官
中　　華　　民　　國　九十六　年　　三　　月　 二十 　日
                                                Ａ
